【裁判字號】    90,台上,6325
【裁判日期】    901018
【裁判案由】    過失致死
【裁判全文】
最高法院刑事判決                                九十年度台上字第六三二五號
    上  訴  人  乙○○
    被      告  甲○○
右上訴人因自訴被告過失致死案件，不服台灣高等法院中華民國八十八年四月十五日
第二審判決（八十八年度交上訴字第九號，自訴案號：台灣士林地方法院八十七年度
交自字第八、一九號），提起上訴，本院判決如左：
    主  文
原判決撤銷，發回台灣高等法院。
    理  由
本件原判決以自訴意旨略稱：被告甲○○係台灣汽車客運股份有限公司之司機，為從
事業務之人，於民國（下同）八十七年三月十二日上午十時十五分許，駕駛車號ＦＤ
－五八九號營業大客車，沿台北縣萬里鄉○○○○路由基隆往金山方向行駛，途經該
公路四十七公里處，原應注意車前狀況，及行車速度，依當地速限規定時速不得超過
六○公里，且汽車在雙向四車道行駛時，大型汽車除超越同一車道之前車或準備左轉
彎外，均不得在內側車道行駛。而依當時情形，又無不能注意之情形，乃竟疏於注意
，貿然超速行駛於內側車道，適有李明泰駕駛車號ＣＲ－一六八九號自小客車，載同
鍾緒華沿同路由金山往基隆方向行駛，至前該地點，因故失事車身橫向打滑至對向車
道，遭被告駕駛之大客車撞及，致李明泰、鍾緒華皆因顱內出血經送醫急救不治死亡
，案經李明泰、鍾緒華之配偶乙○○、葉素珠提起自訴。因認被告觸犯刑法第二百七
十六條第二項之業務上過失致人於死罪嫌云云，經審理結果，認被告犯罪不能證明；
因而維持第一審諭知被告無罪之判決，駁回自訴人乙○○、葉素珠在第二審之上訴，
固非毫無見地。
惟查：按汽車在雙向四車道行駛時，大型汽車除超越同一車道之前車或準備左轉彎外
，均不得在內側車道行駛，道路交通安全規則第九十八條第一項第一款定有明文。又
汽車駕駛人，除應依道路交通安全規則為一般之注意外，尚有依實際情況而異之特別
注意義務，故所謂信賴原則之適用，應以自身並未違規為前提；縱本身無違規情形，
如於他人之違規事實已極明顯，同時有充足之時間可以採取適當之措施以避免發生交
通事故之結果時，即不得以信賴他方定能遵守交通規則，以免除自己之責任（本院七
十四年台上字第四二一九號判例）。本件原判決認定「本件車禍之發生，係因被害人
李明泰所駕小客車由對向侵入被告車道，為被告所不能注意，經立即煞車閃避，仍無
法避免碰撞，則被害人李明泰之過失行為應為危害發生之獨立原因，被告之不當行為
，除違反交通管理行政法規外，實非刑法上得予非難之過失行為」云云。惟被告對於
駕駛大客車違規行駛於內側車道之事實並未否認，且為原審所確認；而依卷附道路交
通事故調查報告表之事故現場圖所示，被告駕駛大客車肇事所留下之煞車痕長八‧三
公尺，該煞車痕呈直線（未彎曲），有上開道路交通事故調查報告表在卷可稽（見警
卷第十一頁）；另被告在警訊亦供稱：我駕駛營大客車……行駛至台二線四十七公里
處（國聖橋附近）約三十公尺前看見ＣＲ－一六八九號自小客車打滑橫向撞擊我左車
頭，當時我立刻煞車留下煞車痕八‧三公尺等語（見警卷第二頁背面），如果無訛，
則被告目擊被害人自小客車打滑當時，顯未立即煞車，亦無駛向外側車道之閃避動作
，其究有無已盡注意之能事？殊非無研求之餘地。又被告違規行駛內側車道，與李明
泰超越雙黃線，侵入被告所行之內側車道，導致兩車左側相撞，導致李明泰、鍾緒華
雙亡，被告之違規行車與李明泰、鍾緒華二人之死亡間，是否全然無客觀相當因果之
競合關係？被告於發現被害人李明泰違規時，究竟有無充足時間可採取避煞措施，以
防事故發生？凡此均與判斷被告是否須負業務過失致人於死刑責，至有關係，仍有待
進一步查明釐清之必要。原審對於上開諸疑點未予查明，即遽為被告無罪之判決，尚
嫌速斷。以上諸端，或為上訴意旨所指摘，或為本院得依職權調查之事項，應認原判
決有撤銷發回更審之原因。
據上論結，應依刑事訴訟法第三百九十七條、第四百零一條，判決如主文。
中      華      民      國     九十     年      十      月     十八     日
                              最高法院刑事第十二庭
                                  審判長法官  呂  潮  澤
                                        法官  陳  世  雄
                                        法官  孫  增  同
                                        法官  林  開  任
                                        法官  蕭  權  閔
      右正本證明與原本無異
                                              書  記  官
中      華      民      國     九十     年      十      月    二十三    日


司法院資訊處製作；財團法人民間司法改革基金會備份。
